【裁判字號】    99,交抗,52
【裁判日期】    991110
【裁判案由】    違反道路交通管理處罰條例聲明異議
【裁判全文】
臺灣高等法院花蓮分院交通事件裁定      99年度交抗字第52號
抗  告  人  甲○○
即受處分人
上列抗告人因違反道路交通管理處罰條例案件，不服臺灣花蓮地
方法院，中華民國99年9月6日所為裁定（99年度交聲字第286號
），提起抗告，本院裁定如下：
    主  文
抗告駁回。
    理  由
一、抗告意旨略以：原審法官要求證人即舉發員警所提出之影片
    ，並無法看清楚抗告人即受處分人（下稱抗告人）甲○○所
    駕駛之車輛與車牌號碼，僅就證人口述情形而斷定違規事實
    ，此舉使抗告人感受法官偏採警員之供述，並未以確實之證
    據認定事實，爰請求撤銷原裁定，另為適法之裁定云云。
二、經查：
（一）法院受理有關交通事件，準用刑事訴訟法之規定；其處理
      辦法，由司法院會同行政院定之，道路交通管理處罰條例
      第89條定有明文。所謂「準用」必以其制度目的、性質相
      同方可。是以刑事訴訟法第2條，實施刑事訴訟程序之公
      務員，就該管案件，應於被告有利及不利之情形，一律注
      意之客觀性義務規定，就其制度目的、性質均與交通違規
      事件相符，自有準用之餘地。經本院核閱全卷，原審法院
      於訊問前即通知證人即舉發警員應提出抗告人甲○○違規
      蒐證光碟及翻拍照片，並於98年8月5日當庭諭知證人偽證
      罪之規定並命其具結，且於訊問證人後即予抗告人陳述意
      見之機會，有臺灣花蓮地方法院調查傳票送達證書乙紙及
      審判訊問筆錄可稽（見原審卷第16頁、第18-21頁)，是以
      在程序上並無偏頗特定人之情形，先予敘明。
（二）交通警察或執行交通稽查勤務人員，於違反道路交通管理
      處罰條例之法定職務權限內，就特定人違法之交通違規事
      件所為之舉發，係屬行政處分。而基於公務員為公法上行
      為具有公信力之原則，該行政處分當可被推定為真正，且
      其據以依法處分之事實認定，亦應可推定為正確無誤，故
      本此公信原則，立法者乃賦予行政機關制定違反道路交通
      事件統一裁罰標準及處理細則，使執勤警員得當機處分，
      以達其維護交通秩序、安全之行政目的；反之，若謂公務
      員一切行政行為均需預留證據以證其實，則國家行政勢必
      窒礙難行，相關行政目的亦難達成，故刑事訴訟法就犯罪
      證據有關規定中，與屬行政秩序罰之交通違規裁罰本旨不
      合之部分，自不在準用之列。從而，交通違規行政爭訟之
      舉證責任原理，應非如刑事案件中，必須超越任何合理懷
      疑，始可為有罪判決之嚴格程度，應與民事訴訟之舉證責
      任原理相類似，亦即基本上應就行政機關與人民所各自主
      張有利於己之事實，分配其應盡之舉證責任，而非逕予準
      用刑事訴訟法上之「無罪推定」原則，此觀諸行政訴訟法
      第136條規定，行政訴訟程序準用民事訴訟法第277條舉證
      責任分配原則之立法意旨，即可明瞭。又「汽車駕駛人有
      闖紅燈或平交道之行為，當場不能或不宜攔截製單舉發者
      ，得逕行舉發。」、「第一項逕行舉發，應記明車輛牌照
      號碼、車型等可資辨明之資料，以汽車所有人為被通知人
      製單舉發。」，道路交通管理處罰例第7條之2第1項、第4
      項定有明文。是考量交通違規行為性質多具稍縱即逝性，
      及國家行政資源之有限性，主管機關對於所有違規之案件
      ，無法於違規之同時，即時利用科學儀器取得全部證據資
      料，且科學儀器亦有其有限性，受限於角度及距離等因素
      ，無法完全清晰可辨識，故舉發機關或原處分機關若能提
      出更多之法定證據方法，例如人證、書證、物證等證據，
      以供司法審查之交通法庭加以判斷該交通違規行為存否，
      自屬允當。惟若因前揭交通違規行為特性而無法提供更多
      相關之書證、物證時，則舉發員警於司法審查之訴訟程序
      上立於證人地位，證述其當時親身目擊及見聞之交通違規
      行為經過，亦屬法定證據方法之一之人證，於法亦屬有據
      。至於舉發員警立於證人地位所為之證述是否可採，係取
      捨證據及認定事實層次問題，乃法院判斷職權之行使，其
      對於證據證明力所為之判斷，苟基於吾人日常生活之經驗
      ，而未違背客觀上確實之定則，如證人已依法具結，則應
      依經驗及論理法則判斷其證明力為何，尚不可以舉發員警
      因立於先前之舉發地位，而認其證詞有偏頗而不予採信。
      本案證人即舉發員警曾信雄與抗告人素不相識，復無任何
      怨隙，衡情並無在執行交通勤務中，刻意捏造事實，舉發
      素不相識、毫無冤仇之抗告人，並進而甘冒刑事偽證之責
      ，於法院具結後為虛偽陳述，以羅織誣陷異議人之可能或
      必要，是以，本件於勤務警員本於維護交通秩序、安全職
      責所為之舉發自應受到合法、正確之推定，應堪採為裁判
      之基礎，原審依上開論述採信證人曾信雄具結後之證詞，
      難認有偏頗之情形。
（三）且原審法院為發現真實及交通違規事件的不可重現性之兩
      難，於審理時日傳喚抗告人及證人到庭調查事實，令證人
      具結，以擔保其證言真實性，就違規事件之時、地、人、
      物逐一調查，並訊問證人案發事實經過，且與證人所提示
      裝置於警用巡邏車之行車紀錄器之翻拍畫面相互佐證，雖
      所翻拍畫面礙於行車紀錄器畫數、光線及兩車距離，而無
      法清晰無誤攝得抗告人所駕駛車輛之車牌號碼，惟參以警
      員所提供畫面該時段之號誌確為紅燈及目擊警員之證詞，
      綜合判斷，認證人於99年3月5日凌晨4時38分許執行巡邏
      勤務時，行經花蓮縣花蓮市○○路與富祥街交岔路口，所
      攝得車輛闖紅燈之車輛確為抗告人所駕駛車牌號碼947-LK
      號營業小客車，是其就推論及依據均於裁定理由中翔實論
      述，並無不當之處。本院審酌原審法院就證據之取捨及事
      實之認定所為之判斷，未違背經驗及論理法則，且盡雙方
      當事人訴訟照料義務，原審法院既已就全卷證據逐一審酌
      ，並無抗告人所稱之偏聽一方之情形甚明。
（四）本件抗告人於上開時、地確有闖紅燈之事實，至為灼然，
      原審法院認事用法，核於法無違，抗告人猶執前詞，以為
      置辯，並無理由，應予駁回。
五、據上論結，應依道路交通案件處理辦法第26條，刑事訴訟法
    第412條，裁定如主文。
中    華    民    國    99    年    11    月    10    日
                  交通法庭審判長法  官   何方興
                                法  官   林碧玲
                                法  官   王紋瑩
以上正本證明與原本無異。
本件不得再抗告。
中    華    民    國    99    年    11    月    10    日
                                書記官   李芸宜

司法院資訊處製作；財團法人民間司法改革基金會備份。
